臺灣高等法院高雄分院民事判決
111年度上字第132號
上  訴  人  朱崇琦  
訴訟代理人  楊岡儒律師
            洪千惠律師
被 上訴 人  皇辰歐鄉公寓大廈管理委員會

法定代理人  陳旗成  
訴訟代理人  矯恆毅律師
上列當事人間請求回復原狀事件，上訴人對於中華民國111年3月
2日臺灣高雄地方法院110年度訴字第1082號第一審判決提起上訴
，本院於111年6月8日言詞辯論終結，判決如下：
    主  文
上訴駁回。
第二審訴訟費用由上訴人負擔。
    事實及理由
一、被上訴人主張：上訴人為址設高雄市○○區○○街00號皇辰歐鄉
    公寓大廈（下稱系爭大廈）之住戶，因購買特斯拉汽車，於
    民國109年5月17日前某時，擅自僱工在系爭大廈地下室1樓
    公用電箱內裝設鎢熔絲開關，及在天花板舖設管線，並於編
    號3號停車位約定專用部分後方牆壁上裝置充電箱1座，影響
    大樓結構牆面及公共配電盤，已違反公寓大廈管理條例（下
    稱公寓條例）第6條第1項第4款及系爭大廈規約第15條之規
    定。伊先後於109年5月20日、同年8月21日以存證信函，建
    請上訴人於限期內儘速拆除並回復原狀，上訴人迄未拆除並
    回復原狀，爰依公寓條例第6條第3項、系爭大廈規約第15條
    、第19條規定，求為判決：上訴人應將系爭大廈地下1樓如
    原判決附圖所示編號3號停車位後牆上充電箱及所連結之充
    電箱管線、吊桿、斷路器（下稱系爭設備）拆除並回復原狀
    。
二、上訴人則以：伊為確保大樓之用電安全，已於公用電箱安裝
    「鎢熔絲開關」，且已關閉充電設備及上鎖，被上訴人主張
    之「危險性」已不存在，顯已保障系爭大廈之公共權益，並
    未對大廈住戶造成實質損失，伊亦同意將鑰匙交予被上訴人
    保管，然經被上訴人拒絕。被上訴人之請求實係以損害伊之
    權益為主要目的，係屬權利濫用，並違反誠信原則，依民法
    第148條之規定，自不應准許。又電動車輛之使用已為當今
    趨勢，為順應當民眾車輛使用習慣，公寓條例第11條規定亦
    完成修正草案之增列，目前經立法院審議中，請審酌本件有
    無必要拆除系爭設備等語，資為抗辯。
三、原審就上訴人之請求，為其敗訴之判決，上訴人不服，上訴
    請求將原判決廢棄，駁回被上訴人在第一審之訴。被上訴人
    則請求駁回上訴。　　
四、兩造不爭執事項：
  ㈠上訴人為系爭大廈之區分所有權人，系爭大廈地下1樓編號3
    停車位為上訴人所使用。
  ㈡上訴人未於事先徵求系爭大廈區分所有權人之決議同意， 於
    109年5月17日在編號3之停車位後方牆面設置電動車充電箱1
    座，並自天花板裝設吊桿將電線管路接至台電電箱增設斷路
    器至上訴人電表。
五、本院判斷：
  ⒈按共用部分及其相關設施之拆除、重大修繕或改良，應依區
    分所有權人會議之決議為之，公寓條例第11條第1項定有明
    文。同條例第6條第1項第5款規定住戶應遵守其他法令或規
    約規定事項，第3項規定住戶違反第1項規定，經協調仍不履
    行時，住戶、管理負責人或管理委員會得按其性質請求各該
    主管機關或訴請法院為必要之處置。次按為用電安全，非經
    管理委員會許可，並經電力公司安全檢查，各住戶不得加裝
    電線、電管等，為系爭大廈規約第15條所明定。本件上訴人
    所增設之系爭設備位於大廈地下室之牆面、天花板、共用電
    箱內，均屬大廈之共有部分（牆面、天花板）及設施（共用
    電箱），上訴人辯稱其裝設系爭設備屬專用部分增設管線，
    顯屬誤會。上訴人未於事先徵求系爭大廈區分所有權人之決
    議同意，即在共用部分裝置系爭設備並將電線管路接至台電
    電箱增設斷路器至上訴人電表，已違反公寓條例第11條第1
    項及系爭大廈規約第15條規定，自屬違反公寓條例第6條第1
    項第5款之規定。
　⒉被上訴人先於109年5月20日以高雄大昌郵局第87號存證信函
    通知上訴人，謂其擅自於停車位後方牆壁裝置系爭設備，恐
    嚴重影響大樓結構牆面及公共配電盤，已違反公寓條例及大
    廈規約之規定，建請上訴人於文到14日內儘速拆除並回復原
    狀，復於同年8月21日以鳳山過埤郵局第81號存證信函向上
    訴人重申前旨並建請上訴人於文到7日內儘速拆除並回復原
    狀，有存證信函可稽（原審審訴字卷第27、29頁），且系爭
    設備迄未拆除，亦為上訴人所不爭，足見被上訴人經以存證
    信函與上訴人協調結果，上訴人仍未拆除並回復原狀，被上
    訴人依公寓條例第6條第3項規定，請求上訴人拆除系爭設備
    並恢復原狀，即屬有據。上訴人雖稱其已於公用電箱安裝「
    鎢熔絲開關」，且關閉充電設備及上鎖，並表示願意將鑰匙
    交予被上訴人保管云云，縱然屬實，仍不能解免其因違反上
    開規定所負應拆除系爭設備並回復原狀之義務，上訴人執此
    主張其設置系爭設備已無危險性存在，無拆除之必要云云，
    不足為取。上訴人聲請本院勘驗現場，並傳訊主任委理委員
    ，證明被上訴人主張之危險性已不存在，系爭設備已停用乙
    節，亦無調查之必要。又被上訴人本件請求係其權利之正當
    行使行為，並非以損害上訴人為主要目的，非屬權利濫用，
    亦無違反誠信原則。上訴人執此抗辯，並非可取。至被上訴
    人以上訴人於停車位後方牆面裝置系爭設備，係屬公寓條例
    第6條第1項第4款於約定專用部分設置管線之情形，係屬誤
    會，然適用法律為法院之職權，法院就當事人主張之事實，
    如何適用法律，不受當事人法律上陳述之拘束，是被上訴人
    此部分陳述不影響其得依上開規定為本件請求之權利。
  ⒊另公寓條例草案第11條雖對舊有建築於第1條增列但書「但電
    動車供電設備設置得使用共用部分，以不妨礙其原有效期為
    限，並應於事先徵求區分所有權人之會議同意，區分所有權
    人無正當理由不得拒絕」，然該條修正草案尚未經立法院三
    讀通過公布施行，當無從作為上訴人系爭設備合法之依據。
    況該修正草案規定電動車供電設備設置得使用共用部分，應
    於事先徵求區分所有權人之會議同意，然上訴人裝置系爭設
    備，既未於事先徵求區分所有權人之會議同意，亦與該修正
    草案規定不合，上訴人執為抗辯，不足為採。
六、綜上所述，被上訴人依公寓條例第6條第3項規定，請求上訴
    人應將系爭設備拆除並回復原狀，為有理由，應予准許。原
    審為上訴人敗訴之判決，並無不合。上訴意旨指摘原判決不
    當，求予廢棄改判，為無理由，應駁回上訴。本件事證已明
    ，兩造其餘攻防及所用證據，均不足影響本判決結果，爰不
    逐一論列，附此敘明。
七、據上論結，本件上訴為無理由，判決如主文。
中　　華　　民　　國　　111 　年　　6 　　月　　22　　日
                            民事第一庭   
                                審判長法  官  甯  馨
                                      法  官  何悅芳
                                      法  官  徐文祥
以上正本證明與原本無異。
本件不得上訴。　　　　　　　　　　　　　　　　　　　
中　　華　　民　　國　　111 　年　　6 　　月　　22　　日
                                      書記官  蔡妮庭